【裁判字號】    95,簡,206
【裁判日期】    950731
【裁判案由】    贈與稅
【裁判全文】
臺北高等行政法院判決
                                     95年度簡字第00206號
原      告  甲○○
訴訟代理人  朱立鈴  律師
被      告  財政部臺北市國稅局
代  表  人  張盛和（局長）
上列當事人間因贈與稅事件，原告不服財政部中華民國95年1月
24日台財訴字第09400657860號訴願決定，提起行政訴訟。本院
判決如下：
    主  文
原告之訴駁回。
訴訟費用由原告負擔。
    事實及理由
一、原告主張：
    (一)原告乃因訴外人邱時雨當時已懷有受胎自原告之非婚生子
      陳子鉅，原告當時為了表示會盡人父之扶養義務責任，遂
      於邱時雨懷有非婚生子陳子鉅初期，預先匯款此新台幣（
      下同）200萬元交付予邱時雨，以作為扶養非婚生子陳子
      鉅之一部分扶養費，此可由被告國稅局隨同復查前寄送予
      原告之贈與稅、罰鍰繳款書所附原告親撰交予第三人邱時
      雨匯款200萬元之原因信函內容略以，經過我倆雙方多次
      討論，已決定將我們的小孩生下，為了讓妳們母女（子）
      將來有更安定的生活，我已於12月26 日匯入妳遠東商業
      銀行帳戶200萬，希望妳能安心的將小孩生下等語，即可
      證明原告之所以交付200 萬元予邱時雨，係為支付非婚生
      子陳子鉅之生活費（即扶養費）（原告確於92年9 月10日
      認領非婚生子邱子鉅，經原告認領後，邱子鉅即改姓為陳
      子鉅）。
    (二)退步言之，邱時雨於懷胎前，即為確保原告會給付子、女
      扶養費用，邱時雨即要求與原告簽立和解書，但為避免婚
      外生子情事曝光，雙方約定係以「返還借款」名義要求原
      告支付款項，而本件200萬元即係應於91年3月31日交付予
      邱時雨之應付款，惟因原告於91年3月31日仍籌款困難，
      所以遲至91年12月26日才將200萬元款項匯付予邱時雨。
      且原告因籌款困難，未如期支付，故邱時雨才要求原告於
      93年1 月19日另訂和解書，並要求原告於93年1 月19日和
      解書簽訂日起7 日內返還最後之200 萬元借款（實際上為
      原告應支付予非婚生子陳子鉅之扶養費）。再退萬步言之
      ，邱時雨於與原告在臺北地方法院94年度家訴字第125 號
      訴訟案件中，邱時雨亦提呈書狀表示93年1 月19日所簽訂
      之和解書第1 條所示500 萬元，皆係原告對邱時雨返還借
      貸之款項（而本件200 萬元即為其中一部分），顯證依邱
      時雨之主張，原告匯付本件200 萬元予邱時雨，絕非基於
      贈與關係。是以原告給付本件200 萬元予邱時雨，實係「
      扶養子女之扶養費用」或係以「返還借款」名義為之，絕
      非係基於贈與之法律關係交付予邱時雨。
    (三)依93年1月19日所簽訂之和解書第1條、第2條，更足以證
      明本件告匯付予邱時雨之200萬元，絕非係基於贈與之法
      律關係交付。蓋該和解書第1條載明原告係基於借款返還
      名義給付邱時雨共500萬元（實際為支付非婚生子陳子鉅
      之扶養費），而和解書第2條中則係載明原告應基於贈與
      法律關係支付1000萬元予邱時雨，則和解書第1條應支付
      之款項，既有別於第2條基於贈與關係應支付予邱時雨之
      款項，兩條文相互對照，顯然第1條所示原告應交付予第
      三人之款項，絕非基於贈與關係給付之，否則不需區隔為
      兩條條文分別約定臚列，而本件原告匯付予邱時雨之200
      萬元，既屬和解書第1 條所示（名義上以返還借款之法律
      關係，實則為支付扶養費法律關係）給付之款項，當然非
      基於贈與關係而支付邱時雨云云。
    (四)提出原告與邱時雨於93年1月19日所簽署之和解書、93年
      10月22日蘋果日報頭版、本件原處分、復查決定書及訴願
      決定書、原告之戶籍謄本、邱時雨之戶籍謄本、原告交予
      邱時雨匯款200萬之原因信函、原告與邱時雨於91年1月28
      日所簽署之和解書及邱時雨於臺灣臺北地方法院94年度家
      訴字第125號訴訟案件中提呈之民事準備書(二)狀等件影本
      為證。
    聲明：訴願決定、復查決定及原處分均撤銷。
          訴訟費用由被告負擔。
二、被告辯稱：
    原告將其名下所有存款2,000,000 元匯入邱時雨帳戶，且為
    原告所不爭；至所稱系爭資金為預先支付非婚生子陳子鉅之
    扶養生活費，並非贈與乙節，惟依原告於92年1 月3 日對邱
    時雨之道歉函略以，對於多年來時雨所受的委屈與傷害，本
    人深感遺憾，並於91、12、26匯入時雨遠東商銀200 萬元整
    ，以彌補多年來對時雨之虧欠等語以觀，本件系爭款項屬原
    告對邱時雨之補償，應屬贈與。尚非為受扶養人支付之生活
    費、教育費及醫藥費，自應計入贈與總額課稅。本件被告依
    行為時遺產及贈與稅法第3 條第1 項、第4 條第2 項、第20
    條第1 項第4 款、第24條第1 項及第44條規定，核定原告當
    年度贈與總額2,000,000 元，淨額為1,000,000 元，贈與稅
    額為48,000元，並依遺產及贈與稅法第44條規定，就漏報稅
    額處1 倍罰鍰48,000元，均無不合等語。
    聲明：駁回原告之訴。
          訴訟費用由原告負擔。
三、本件有關贈與總額部分：
    (一)按凡經常居住中華民國境內之中華民國國民，就其在中華
      民國境內或境外之財產為贈與者，應依本法規定，課徵贈
      與稅；本法稱財產，指動產、不動產及其他一切有財產價
      值之權利。本法稱贈與，指財產所有人以自己之財產無償
      給予他人，經他人允受而生效力之行為，遺產及贈與稅法
      第3條第1項及第4條第1項、第2項各定有明文。
    (二)本件原告於91年12月26日匯款2,000,000元予邱時雨，涉
      有贈與現金未依法申報贈與稅情事，案經被告查獲，乃核
      定原告91年度贈與總額為2,000,000元，補徵稅額48,000
      元，並就其核定應納稅額處一倍之罰鍰計48,000元。原告
      不服，申請復查，未獲變更，提起訴願，亦遭駁回等情，
      為兩造所不爭，且有上開各該函文、原處分、復查決定書
      及訴願決定書等件影本附原處分及訴願機關卷可稽。
    (三)原告主張系爭款項為預先支付非婚生子陳子鉅之扶養生活
      費，應適用遺產及贈與稅法第20條第1項第4款，扶養義務
      人為受扶養人支付之生活費、教育費及醫藥費之規定，自
      不應計入贈與總額；或認係返還借款，非屬贈與云云，惟
      其主張為被告所否認。被告則稱原告於92年1 月3 日對邱
      時雨之道歉函略以，對於多年來時雨所受的委屈與傷害，
      本人深感遺憾，並於91、12、26匯入時雨遠東商銀200 萬
      元整，以彌補多年來對時雨之虧欠等語以觀，本件系爭款
      項屬原告對邱時雨之補償，應屬贈與。尚非為受扶養人支
      付之生活費、教育費及醫藥費，自仍應計入贈與總額課稅
      等語，資為爭議。
    (四)按遺產及贈與稅法第20條第1項4款所謂扶養義務人為受扶
      養人支付之生活費、教育費及醫藥費免計入贈與總額計算
      ，係就扶養義務人盡其法定扶養義務部分免納贈與稅，惟
      該項給付額度，仍應符合社會通常之水準，非可漫無標準
      。原告主張爭款項為預先支付非婚生子陳子鉅之扶養生活
      費，應適用遺產及贈與稅法第20條第1 項第4 款；或認係
      返還借款，非屬贈與云云。惟查，本件系爭贈與金額計
      2,000,000 元，與一般生活費之給付水準有違，且係一次
      給付，亦超乎常理；所稱系爭資金為預先支付非婚生子陳
      子鉅之扶養生活費云云，並不足採。又系爭贈與款項
      2,000,000 元係匯入受贈人邱時雨所有遠東國際商業銀行
      第00000000000000號銀行存款帳戶，為原告所不爭，且有
      該銀行存款交易明細及原告函文影本附原處分機關卷可稽
      ；而原處分卷附原告於92年1 月3 日給予邱時雨之信函自
      稱略以，對於多年來時雨所受的委屈與傷害，本人深感遺
      憾，並於91、12、26匯入時雨遠東商銀200 萬元整，以彌
      補多年來對時雨之虧欠等語，由此信函之意旨以觀，本件
      系爭款項，應係原告對邱時雨之無償贈與，其事證明確，
      堪予採信。故原告所稱系爭款項，係為預先支付非婚生子
      陳子鉅之扶養生活費，或係返還予訴外人邱時雨之借款云
      云，與前開事證有違，核不足採。
四、本件有關罰鍰部分：
    (一)按除第20條所規定之贈與外，贈與人在1年內贈與他人之
      財產總值超過贈與稅免稅額時，應於超過免稅額之贈與行
      為發生後30日內，向主管稽徵機關依本法規定辦理贈與稅
      申報；納稅義務人違反第23條或第24條之規定，未依限辦
      理遺產稅或贈與稅申報者，按核定應納稅額加處1 倍至2
      倍之罰鍰；其無應納稅額者，處以900 元之罰鍰，行為時
      遺產及贈與稅第24條第1 項及第44條各定有明文。
    (二)本件原告於91年度贈與邱時雨2,000,000 元，未依法辦理
      贈與稅申報，已如前述；依前揭規定，除核定應納稅額
      48,000 元之外 ，並應處一倍之罰鍰48,000元。
五、從而，被告以本件原告未依法申報贈與稅，核定其91年度贈
    與總額為2,000,000 元，補徵稅額48,000元，並就其核定應
    稅額處一倍之罰鍰48,000元，於法並無違誤。復查及訴願決
    定遞予維持，亦無不合。原告徒執前詞，訴請撤銷，為無理
    由，應予駁回。
據上論結，本件原告之訴為無理由，依行政訴訟法第236條、第
233條第1項、第98條第3項前段，判決如主文。
中    華    民    國    95    年     7    月   31     日
                           第五庭  法  官  蕭忠仁
上為正本係照原本作成。
本件以訴訟事件所涉及之法律見解具有原則性者為限，始得於本
判決送達後20日內向本院提出上訴狀並表明上訴理由，如已於本
判決宣示後送達前提起上訴者，應於判決送達後20日內補具上訴
理由（均按他造人數附繕本），且經最高行政法院許可後方得上
訴。
中    華    民    國    95    年     7    月   31     日
                                   書記官  蕭純純


司法院資訊處製作；財團法人民間司法改革基金會備份。
